【裁判字號】    97,消債更,464
【裁判日期】    971210
【裁判案由】    聲請更生程序
【裁判全文】
臺灣高雄地方法院民事裁定           97年度消債更字第464號
聲  請  人  甲○○
上列當事人因消費者債務清理事件聲請更生，本院裁定如下：
    主  文
聲請人甲○○自民國九十七年十二月十日下午四時起開始更生程
序。
命司法事務官進行本件更生程序。
    理  由
一、聲請意旨略以：聲請人因消費借貸、現金卡契約等，致積欠
    無擔保債務合計新臺幣（下同）1,942,448 元，因無法清償
    債務，而於民國95年6 月間依金融主管機關協調成立之中華
    民國銀行公會會員辦理消費金融案件無擔保債務協商機制，
    與債權銀行達成分期還款協議，同意自95年7 月起，以分1
    00期，利率5 ％之方式償還，依協議每月應償還23,791元。
    然因聲請人當時係在債權銀行之壓迫下，無奈始接受上開協
    商條件，在聲請人僅能覓得按日計酬之工作，每月最高收入
    僅30,000元，復需扶養母親，兼及自身所罹患之僵直性脊椎
    炎惡疾，日益嚴重，需定期回診，嚴重影響工作收入等情形
    下，實無力再繼續清償而毀諾，此乃不可歸責於聲請人之事
    由所致，在聲請人所積欠之無擔保債務未逾1,200 萬元，復
    未經法院裁定更生、清算或破產之情形下，爰聲請准予裁定
    更生等語。
二、按債務人不能清償債務或有不能清償之虞者，得依本條例所
    定更生程序，清理其債務；債務人無擔保或無優先權之債務
    總額未逾1,200 萬元者，於法院裁定開始清算程序或宣告破
    產前，得向法院聲請更生；債務人對於金融機構因消費借貸
    、自用住宅借款、信用卡或現金卡契約而負債務，在聲請更
    生或清算前，應提出債權人清冊，以書面向最大債權金融機
    構請求協商債務清償方案並表明共同協商之意旨；債務人與
    金融機構協商成立者，不得聲請更生或清算，但因不可歸責
    於己之事由，致履行顯有重大困難者，不在此限；本條例施
    行前，債務人依金融主管機關協調成立之中華民國銀行公會
    會員辦理消費金融案件無擔保債務協商機制與金融機構成立
    之協商，準用前項之規定，消費者債務清理條例第3 條、第
    42條第1 項、第151 條第1 項、第5 項、第6 項分別定有明
    文。
三、經查：
（一）聲請人現所積欠金融機構之無擔保款項，高達1,532,000
      元，此有聲請人所提出之財團法人金融聯合徵信中心當事
      人綜合信用報告1 份在卷可憑；而聲請人名下並無財產，
      且其僅能覓得打零工之工作乙節，除有聲請人所提出之財
      政部高雄市國稅局95、96年度綜合所得稅各類所得資料清
      單、財產歸屬資料清單外，尚有薪資證明書1 份在卷可參
      。依聲請人所提出之薪資證明書所示，聲請人係自94年6
      月6 日即於皇鋼工程有限公司工作，惟係按日計薪，日薪
      為1,000 元，故堪認聲請人所述係從事按日計酬之工作，
      每月最高收入為30,000元乙節，亦應實在。
（二）又聲請人罹患僵直性脊椎炎，為慢性風濕病，有下背脊椎
      發炎疼痛之現像，不宜過度勞累，需定時門診追蹤，現仍
      持續門診治療之事實，業據聲請人提出長庚紀念醫院診斷
      證明書1 份為證。聲請人既罹前述惡疾，而需長期以門診
      治療，且勞動能力受限，對其擔任按日計酬之工作而言，
      自有妨礙，且在聲請人進行門診治療之際，即因無法工作
      而導致其收入減少。在聲請人縱每日均工作，每月至多僅
      30,000元收入之情形下，如其間再有因病而無法工作之事
      實，如身體不適或至醫院求診之必要行為，聲請人之收入
      將相當程度之減少，在扣除其個人必要之生活費用後，如
      欲再履行上開每月應支付之23,791元之協商款，實不可能
      ，是堪認聲請人所主張因病而嚴重影響工作收入方無力再
      繼續履行協商內容而毀諾乙節，即非不可採信，應亦認係
      屬不可歸責於聲請人之重大事由，致履行不能。
（三）聲請人名下既無財產，所得復有限，在所積欠之金額高達
      1,532,000 元之情形下，縱以5 ％計算利息，聲請人每月
      之利息支出即高達25,533元，亦可認聲請人應亦已不能清
      償其前開債務。
四、綜上所述，聲請人既積欠金融機構消費貸款、現金卡債務，
    債務金額未逾1,200 萬元，且其未經法院裁定開始清算程序
    或宣告破產，業經本院查明在案，有本院民事科查詢表附卷
    可稽（詳卷第97頁），而如上所述，聲請人已不能清償債務
    ，且前雖與金融機構協商成立償還協議，後因不可歸責於己
    之事由，致履行顯有重大困難，則其聲請更生，依上規定所
    示，自無不合，應予准許，爰命司法事務官進行本件更生程
    序而裁定如主文所示。
五、依消費者債務清理條例第11條第1 項、第45條第1 項、第16
    條第1 項，裁定如主文。
中    華    民    國    97    年    12    月    10    日
                  民事第三庭    法      官  李怡諄
上為正本係照原本作成。
本裁定不得抗告。
本裁定已於97年12月10日下午4時公告。
中    華    民    國    97    年    12    月    10    日
                                書  記  官  陳建琪


司法院資訊處製作；財團法人民間司法改革基金會備份。
